臺灣苗栗地方法院刑事判決
111年度苗金簡字第83號
公  訴  人  臺灣苗栗地方檢察署檢察官
被      告  蕭皓元


上列被告因違反洗錢防制法等案件，經檢察官提起公訴（110年
度偵字第6111號）及移送併辦（臺灣臺中地方檢察署110年度偵
字第35127號），被告於本院準備程序時自白犯罪（111年度金訴
字第28號），由本院合議庭裁定由受命法官獨任逕以簡易判決處
刑，判決如下：
    主    文
蕭皓元幫助犯洗錢防制法第十四條第一項之一般洗錢罪，累犯，
處有期徒刑參月，併科罰金新臺幣參萬元，罰金如易服勞役，以
新臺幣壹仟元折算壹日。
    犯罪事實及理由　　
一、本件犯罪事實、證據名稱均引用檢察官起訴書及併辦意旨書
    之記載（如附件一、二），證據部分並補充「被告蕭皓元於
    本院準備程序時之自白」、「臺灣高等法院被告前案紀錄表
    」作為證據。
二、論罪科刑：
  ㈠本案並無具體事證足以證明被告蕭皓元主觀上除其交付提款
    卡及密碼之真實姓名年籍不詳，被告稱呼其為「工地師傅」
    之成年人外，尚明確知悉其他詐騙犯罪者，亦無具體事證足
    以證明被告明確知悉對告訴人等施行詐術之詐騙犯罪者確有
    3人以上（況1人分飾多角亦有可能），依罪疑利益歸於被告
    之刑事法原則，僅得認定被告上開提供帳戶之行為構成普通
    詐欺取財罪之幫助犯，故本案並無刑法第339條之4第1項第2
    款所定之加重條件存在。
  ㈡又行為人提供金融帳戶金融卡及密碼供他人使用，嗣後被害
    人雖匯入款項，然此時之金流仍屬透明易查，在形式上無從
    合法化其所得來源，未造成金流斷點，尚不能達到掩飾或隱
    匿特定犯罪所得之來源、去向及所在之作用，須待款項遭提
    領後，始產生掩飾、隱匿之結果。故而，行為人提供金融帳
    戶提款卡及密碼，若無參與後續之提款行為，即非洗錢防制
    法第2條第2款所指洗錢行為，無從成立一般洗錢罪之直接正
    犯；又金融帳戶乃個人理財工具，依我國現狀，申設金融帳
    戶並無任何特殊限制，且可於不同之金融機構申請多數帳戶
    使用，是依一般人之社會通念，若見他人不以自己名義申請
    帳戶，反而收購或借用別人之金融帳戶以供使用，並要求提
    供提款卡及告知密碼，則提供金融帳戶者主觀上如認識該帳
    戶可能作為對方收受、提領特定犯罪所得使用，對方提領後
    會產生遮斷金流以逃避國家追訴、處罰之效果，仍基於幫助
    之犯意，而提供該帳戶之提款卡及密碼，以利洗錢實行，仍
    可成立一般洗錢罪之幫助犯（最高法院108年台上大字第310
    1號刑事裁定）。被告交付不知情林雅萍（由檢察官另為不
    起訴處分）之國泰世華商業銀行000-000000000000號帳戶（
    下稱本案帳戶）予真實姓名年籍不詳，被告稱呼其為「工地
    師傅」之詐騙犯罪者既互相認識，卻未為任何查證，僅憑「
    工地師傅」提供之資訊，即貿然交付本案帳戶，其主觀上非
    不能預見提供金融帳戶供他人使用，可能淪為他人實施財產
    犯罪之工具，金流經由人頭帳戶被提領後將產生追溯困難之
    情，仍提供本案帳戶資料以利洗錢實行，應成立幫助洗錢罪
    。
　㈢核被告所為，係犯刑法第30條第1項前段、第339條第1項之幫
    助犯詐欺取財罪及刑法第30條第1項前段、洗錢防制法第2條
    第2款、第14條第1項之幫助一般洗錢罪。被告以一交付本案
    帳戶之行為，幫助詐騙犯罪者詐欺告訴人朱家玉、王彩貞、
    黃翊豪之財物及洗錢，並侵害告訴人等之財產法益，係以一
    幫助行為同時觸犯3個幫助詐欺取財罪及幫助一般洗錢罪，
    為異種想像競合犯，應依刑法第55條規定，從一重論以幫助
    一般洗錢罪。
　㈣被告有起訴書犯罪事實欄一所載之前案科刑與執行情形，有
    臺灣高等法院被告前案紀錄表在卷可稽（見本院苗金簡卷第
    20頁至第21頁），其受徒刑（易科罰金）執行完畢，5年以
    內故意再犯本案有期徒刑以上之罪，構成累犯。本院依司法
    院釋字第775號解釋意旨，審酌被告前因犯罪而經徒刑執行
    完畢後，理應產生警惕作用，能因此自我控管，不再觸犯有
    期徒刑以上之罪，卻於執行完畢後便故意再犯本案之罪，足
    見被告有其特別惡性，且前罪之徒刑執行無成效，對於刑罰
    之反應力顯然薄弱；再考量被告前案所犯與本案所犯之罪質
    雖異，然依被告本案所犯情節，因累犯加重其最低本刑，尚
    無司法院釋字第775號解釋所謂加重最低本刑致生行為人所
    受之刑罰超過其所應負擔罪責之情形（最高法院109年度台
    上字第51號、第247號、第518號、第691號等判決意旨參照
    ）。從而，本院認有必要依刑法第47條第1項之規定，加重
    其刑。
　㈤想像競合犯之處斷刑，本質上係「刑之合併」。其所謂從一
    重處斷，乃將想像競合犯組成之評價上數罪，合併為科刑一
    罪，其所對應之刑罰，亦合併其評價上數罪之數法定刑，而
    為一個處斷刑。易言之，想像競合犯侵害數法益者皆成立犯
    罪，論罪時必須輕、重罪併舉論述，同時宣告所犯各罪名，
    包括各罪有無加重、減免其刑之情形，亦應說明論列，量刑
    時併衡酌輕罪部分量刑事由，評價始為充足，然後依刑法第
    55條前段規定「從一重處斷」，非謂對於其餘各罪可置而不
    論。因此，法院決定處斷刑時，雖以其中最重罪名之法定刑
    ，做為裁量之準據，惟於裁量其輕重時，仍應將輕罪合併評
    價在內（最高法院108年度台上字第4405、4408號判決意旨
    參照）。查被告就上開幫助洗錢之犯罪事實，於審判中均坦
    承不諱，合於洗錢防制法第16條第2項之要件，本院自應就
    此一併審酌，並於量刑時予以考量。
　㈥爰以行為人之責任為基礎，審酌被告能預見提供本案帳戶之
    行為可能因而幫助他人從事詐欺取財及洗錢犯罪，仍將不知
    情林雅萍申辦之本案帳戶提款卡及密碼交予詐騙犯罪者使用
    ，已幫助其遂行財產犯罪，同時使其得以隱匿真實身分，減
    少遭查獲之風險，使詐騙犯罪者肆無忌憚，並增添警察機關
    追查幕後正犯之困擾，破壞社會秩序，亦造成告訴人等求償
    困難，實有不該；復考量被告之前科素行，此有被告之臺灣
    高等法院被告前案紀錄表可佐（見本院苗金簡卷第19頁至第
    24頁，累犯部分不予重複評價），且其未實際參與詐欺取財
    、一般洗錢之構成要件行為；兼衡其犯後坦承犯行、未與告
    訴人等和解之態度，及其智識程度、生活狀況等一切情狀，
    量處如主文所示之刑，並就罰金部分，諭知易服勞役之折算
    標準。
三、又犯罪所得，屬於犯罪行為人者，沒收之，刑法第38條之1
    第1項前段定有明文。本案被告交付本案帳戶之行為，幫助
    詐騙犯罪者遂行詐欺取財犯行，使告訴人等先將金錢匯入宋
    鋐益申辦之帳戶後，再由詐騙犯罪者將款項轉匯至被告提供
    之本案帳戶，隨即遭不詳人士提領一空，依卷內現存事證，
    尚無證據證明係被告所提領，亦無證據證明被告交付本案帳
    戶之行為有自詐騙犯罪者處取得任何利益，故無從依上開規
    定諭知犯罪所得之沒收。至洗錢防制法第18條第1項固規定
    「犯第14條之罪，其所移轉、變更、掩飾、隱匿、收受、取
    得、持有、使用之財物或財產上利益，沒收之；犯第15條之
    罪，其所收受、持有、使用之財物或財產上利益，亦同。」
    ，惟被告非實際上提款之人，無掩飾隱匿詐欺贓款之犯行，
    非洗錢防制法第14條第1項之正犯，自無上開條文適用，附
    此敘明。
四、依刑事訴訟法第449條第2項、第454條第2項，洗錢防制法第
    14條第1項、第16條第2項，刑法第11條、第339條第1項、第
    30條第1項前段、第2項、第55條、第47條第1項、第42條第3
    項，刑法施行法第1條之1第1項，逕以簡易判決處刑如主文
    。
五、本案經檢察官廖倪凰提起公訴，檢察官翁嘉隆、林宏昌移送
    併辦，檢察官黃智勇到庭執行職務。
六、如不服本件判決，得自本判決送達之日起20日內，向本院提
    起上訴。 　
中　　華　　民　　國　　111 　年　　4 　　月　　26　　日
                  刑事第二庭  法　官  　陳雅菡
以上正本證明與原本無異。
                              書記官    張佑慈 
中　　華　　民　　國　　111 　年　　4 　　月　　27　　日
附錄本案論罪科刑法條：
洗錢防制法第14條
有第二條各款所列洗錢行為者，處7年以下有期徒刑，併科新臺
幣5百萬元以下罰金。
前項之未遂犯罰之。
前二項情形，不得科以超過其特定犯罪所定最重本刑之刑。
中華民國刑法第30條
（幫助犯及其處罰）
幫助他人實行犯罪行為者，為幫助犯。雖他人不知幫助之情者，
亦同。
幫助犯之處罰，得按正犯之刑減輕之。
中華民國刑法第339條
（普通詐欺罪）
意圖為自己或第三人不法之所有，以詐術使人將本人或第三人之
物交付者，處5年以下有期徒刑、拘役或科或併科50萬元以下罰
金。
以前項方法得財產上不法之利益或使第三人得之者，亦同。
前二項之未遂犯罰之。
-附件一
臺灣苗栗地方檢察署檢察官起訴書
                                     110年度偵字第6111號
　　被　　　告　蕭皓元　男　26歲（民國00年0月00日生）
　　　　　　　　　　　　住苗栗縣○○鎮○○里○○0000號
　　　　　　　　　　　　國民身分證統一編號：Z000000000號
上列被告因違反洗錢防制法等案件，已經偵查終結，認應提起公
訴，茲將犯罪事實及證據並所犯法條分敘如下：
　　　　犯罪事實
一、蕭皓元前因妨害自由等案件，經法院裁定應執行有期徒刑6
    月確定，於民國106年11月13日易科罰金執行完畢。詎其不
    知悔改，知悉一般人蒐取他人金融機構帳戶之行徑，常係為
    遂行詐欺取財犯罪之需要，以便利收受並提領贓款，俾於提
    領後遮斷資金流動軌跡以逃避國家追訴、處罰，而預見提供
    自己金融機構帳戶之提款卡及密碼供他人使用，他人有將之
    用於詐欺取財及洗錢犯罪之可能，竟仍不違背其本意，基於
    幫助詐欺取財及隱匿犯罪所得去向之不確定故意，於109年1
    0月間向不知情之女友林雅萍（涉犯詐欺、洗錢罪嫌，另為
    不起訴處分）借得林雅萍申辦之國泰世華商業銀行000-0000
    00000000號帳戶（下稱系爭帳戶）之提款卡及密碼，後於10
    9年11月1日至3日間某時，在不詳地點，將系爭帳戶之提款
    卡及密碼等物交予真實姓名年籍不詳之詐欺集團成員使用，容
    任該犯罪集團成員使用上開帳戶以遂行犯罪。嗣該詐欺集團
    成員取得上開帳戶資料後，即意圖為自己不法之所有，於109
    年11月初，向朱家玉詐稱：至ahead投資外幣操作平台投資
    可獲利云云，致朱家玉陷於錯誤，於109年11月3日下午2時4
    9分，匯款新臺幣（下同）1萬3,800元至宋鋐益（涉犯詐欺
    罪嫌，業經臺灣桃園地方檢察署檢察官為不起訴處分）申辦
    之彰化商業銀行帳號000-0000000000000000號帳戶（下稱宋
    鋐益帳戶），詐騙集團成員旋於同日下午2時51分將款項全
    數轉匯至系爭帳戶，後遭詐欺集團成員提領一空，以此方式
    掩飾及隱匿詐欺犯罪所得之去向及所在。嗣朱家玉發覺受騙
    並報警處理，經警循線查知上情。
二、案經朱家玉訴由臺南市政府警察局第三分局報告偵辦。
　　　　證據並所犯法條
一、證據清單及待證事實：
編號 證據名稱 待證事實 1 被告蕭皓元於警詢及偵查中之供述 矢口否認上揭犯行，辯稱：將系爭帳戶提款卡借予友人使用云云。 2 證人即告訴人朱家玉於警詢之證述 證明前開告訴人遭詐騙而匯款之事實。 3 證人林雅萍於警詢之證述 證明林雅萍將系爭帳戶提款卡（含密碼）借予被告之事實。 4 證人宋鋐益於警詢之證述 證明宋鋐益帳戶非其本人所使用之事實。 5 宋鋐益帳戶開戶資料及交易明細、系爭帳戶開戶資料及交易明細 證明告訴人匯款至宋鋐益帳戶後，款項旋轉匯至系爭帳戶，後遭提領一空之事實。 6 告訴人提供之交易紀錄截圖及手機翻拍畫面照片6張 證明告訴人遭詐騙而匯款之事實。 
二、核被告所為，係犯刑法第30條第1項、違反洗錢防制法第2條
    第2款而犯同法第14條第1項之幫助洗錢及刑法第30條第1項
    、第339條第1項之幫助詐欺取財等罪嫌。又被告提供系爭帳
    戶之一行為，同時觸犯上開二罪名，為想像競合犯，請依刑
    法第55條規定，從一重以幫助一般洗錢罪處斷。再被告有前
    揭犯罪事實欄所示犯罪科刑及執行完畢情形，有刑案資料查
    註紀錄表附卷可稽，其於受有期徒刑執行完畢後，5年以內
    故意再犯本件有期徒刑以上之本罪，為累犯，請酌情加重其
    刑。
三、依刑事訴訟法第251條第1項提起公訴。
　　此　致
臺灣苗栗地方法院
中　　華　　民　　國　 110　　年　　12　　月　　20　　日
　　　　　　　　　　　　　　　檢　察　官　廖　倪　凰

-附件二
臺灣臺中地方檢察署檢察官移送併辦意旨書
                                    110年度偵字第35127號
　　被　　　告　蕭皓元　男　26歲（民國00年0月00日生）
　　　　　　　　　　　　住苗栗縣○○鎮○○00○0號
　　　　　　　　　　　　國民身分證統一編號：Z000000000號
上列被告因詐欺等案件，業經偵查終結，認應移由臺灣苗栗地方
法院併案審理，茲將犯罪事實、證據並所犯法條及併辦理由分敘
如下：　　
　　　　犯罪事實：
一、蕭皓元前因妨害自由等案件，經法院裁定應執行有期徒刑6
    月確定，於民國106年11月13日易科罰金執行完畢。詎其不
    知悔改，知悉一般人蒐取他人金融機構帳戶之行徑，常係為
    遂行詐欺取財犯罪之需要，以便利收受並提領贓款，俾於提
    領後遮斷資金流動軌跡以逃避國家追訴、處罰，而預見提供
    自己金融機構帳戶之提款卡及密碼供他人使用，他人有將之
    用於詐欺取財及洗錢犯罪之可能，竟仍不違背其本意，基於
    幫助詐欺取財及隱匿犯罪所得去向之不確定故意，於109年1
    0月間向不知情之女友林雅萍（涉犯幫助詐欺、洗錢罪嫌部
    分，另經本署檢察官為不起訴處分）借得林雅萍申辦之國泰
    世華商業銀行000-000000000000號帳戶（下稱系爭帳戶）之
    提款卡及密碼，後於109年11月1日至3日間某時，在不詳地
    點，將系爭帳戶之提款卡及密碼等物交予真實姓名年籍均不詳
    之詐欺集團成員使用，容任該犯罪集團成員使用上開帳戶以
    遂行犯罪。嗣該詐欺集團成員取得上開帳戶資料後，即意圖為
    自己不法之所有，共同基於意圖為自己不法所有之詐欺取財
    與違反洗錢防制法等犯意聯絡，為下列犯行：
　㈠於109年9月29日不詳時間許，由不詳詐欺集團成員透過臉書
    發布求職廣告，並主動在網路上與王彩貞攀談，慫恿王彩貞
    可以在不詳之網路平台上投資外幣，佯稱賺錢容易云云，致
    王彩貞陷於錯誤，遂依指示，於109年11月3日14時54分、14
    時54分許，分別轉帳新臺幣（下同）97,800元、3,000元至
    宋鋐益名下之彰化商業銀行帳號000-00000000000000號帳戶
    （涉犯洗錢防制法等罪嫌，另經臺灣桃園地方檢察署檢察官
    為不起訴處分），再由不詳之詐欺集團成員於同日14時57分
    許將該筆帳轉匯至系爭帳戶內，旋遭提款。嗣經王彩貞報警
    處理，始查悉上情。
　㈡於109年11月3日15時許，由不詳詐欺集團成員透過通訊軟體I
    nstagram，以暱稱「temoochen」主動與黃翊豪攀談，慫恿
    黃翊豪可以在網址：ticas168.com之不詳網路平台上進行投
    資，佯稱賺錢容易云云，致黃翊豪陷於錯誤，遂依指示，於
    109年11月3日15時02分許匯款10,000元至宋鋐益名下之彰化
    商業銀行帳號000-00000000000000號帳戶，再由不詳之詐欺
    集團成員於同日15時7分、15時12分許陸續將該筆帳款轉匯
    至系爭帳戶內，旋遭提款；黃翊豪基於前開錯誤認知，再於
    同年11月7日15時8分許，匯款30,000元至詐欺集團不詳成員
    以不詳方式取得之國泰世華商業銀行帳號000-000000000000
    0000號帳戶，再由不詳之詐欺集團成員於同日16時1分許將
    該筆帳轉匯至系爭帳戶內，旋遭提款。嗣經黃翊豪報警處理
    ，始查悉上情。
二、案經王彩貞、黃翊豪分別告訴及屏東縣政府警察局移送偵辦
    。
　　　　證據並所犯法條
一、證據清單：
編號 證據名稱 待證事實 1 被告蕭皓元於警詢及本署偵訊中之供述 被告坦承將系爭帳戶交予他人使用，惟辯稱：因為工地師父跟我說他玩線上遊戲有贏錢，要我借他帳戶讓他提領贏得的錢，後來有還我系爭帳戶提款卡等語。 2 告訴人王彩貞於警詢中之陳述  證明左列告訴人於前開時地遭詐騙，而匯款至另案被告宋鋐益名下之彰化商業銀行帳號000-00000000000000號帳戶之事實。 3 告訴人黃翊豪於警詢中之陳述 證明左列告訴人於前開時地遭詐騙，而分別匯款至另案被告宋鋐益名下之彰化商業銀行帳號000-00000000000000號帳戶以及不詳人士申設之國泰世華商業銀行帳號000-0000000000000000號帳戶之事實。 4 同案被告林雅萍於警詢及偵訊中之證述 證明被告曾以信用不好，需要借帳戶為由，向同案被告林雅萍借用系爭帳戶資料之事實。 5 系爭帳戶交易明細、中國信託商業銀行交易明細單、真實姓名年籍不詳之車手提領畫面、另案被告宋鋐益名下之彰化商業銀行帳號000-00000000000000號帳戶交易明細 佐證告訴人2人前開受騙匯款之事實。 6 內政部警政署反詐騙諮詢專線紀錄表、受理詐騙帳戶通報警示簡便格式表、金融機構聯防機制通報單 佐證前開告訴人2人係因遭詐騙而匯款至另案被告宋鋐益名下之彰化商業銀行帳號000-00000000000000號帳戶以及不詳人士申設之國泰世華商業銀行帳號000-0000000000000000號帳戶之事實。 
二、核被告蕭皓元所為，係犯刑法第30條第1項前段、第339條第
    1項之幫助詐欺取財及刑法第30條第1項前段、洗錢防制法第
    14條第1項之幫助洗錢等罪嫌。被告係以一行為同時觸犯洗
    錢、幫助詐欺取財等2罪名，為想像競合犯，請依刑法第55
    條前段規定，從一重之幫助洗錢罪處斷。另被告前曾受有期
    徒刑之執行完畢，此有刑案資料查註紀錄表在卷可稽，其於
    5年內故意再犯本件有期徒刑以上之罪，為累犯，請依刑法
    第47條第1項之規定，加重其刑。又被告提供其上開帳戶予
    上開詐欺集團，供該詐欺集團遂行詐欺取財、洗錢等犯罪之
    用，主觀上係以幫助之意思，參與詐欺取財、洗錢罪構成要
    件以外之行為，為幫助犯，請依同法第30條第2項之規定減
    輕其刑。本案同時有加重及減輕之事由，請依刑法第71條第
    1項之規定，先加後減之。
三、至告訴及報告意旨認被告蕭皓元交付本案系爭帳戶後，該詐
    欺集團成員另意圖為自己不法之所有，共同基於意圖為自己
    不法所有之詐欺取財與違反洗錢防制法等犯意聯絡，於109
    年11月3日15時許，由不詳詐欺集團成員透過通訊軟體Insta
    gram，以暱稱「temoochen」主動與告訴人黃翊豪攀談，慫
    恿告訴人黃翊豪可以在網址：ticas168.com之不詳網路平台
    上進行投資，佯稱賺錢容易云云，致告訴人黃翊豪陷於錯誤
    ，遂依指示，於109年11月3日16時22分、17時09分許分別匯
    款30,000元、13,000元至另案被告宋鋐益名下之彰化商業銀
    行帳號000-00000000000000號帳戶，再由不詳之詐欺集團成
    員陸續將該筆帳轉匯至系爭帳戶內，旋遭提款等情。因認被
    告交付系爭帳戶之行為另涉犯刑法第30條第1項前段、第339
    條第1項之幫助詐欺取財及刑法第30條第1項前段、洗錢防制
    法第14條第1項之幫助洗錢等罪嫌。然經細觀另案被告宋鋐
    益名下之彰化商業銀行帳號000-00000000000000號帳戶交易
    明細，於告訴人黃翊豪在上開時間匯款至另案被告宋鋐益上
    開帳戶後，該帳戶並未再匯出款項予系爭帳戶，此有另案被
    告宋鋐益上開帳戶交易明細1份在卷可稽，故告訴人黃翊豪
    遭詐騙之贓款既未匯入系爭帳戶，尚難認被告蕭皓元有何幫
    助詐欺或幫助洗錢之情事。惟此部分如成立犯罪，因與被告
    前開所涉幫助詐欺取財、幫助洗錢之行為，為一行為觸犯數
    罪名之想像競合關係，亦屬法律上一罪之同一案件，附此敘
    明。
四、被告蕭皓元前因交付本案系爭帳戶之幫助詐欺行為，經臺灣
    苗栗地方檢察署檢察官於110年12月20日以該署110年度偵字
    第6111號提起公訴（下稱前案），現由貴院審理中，有前案
    起訴書、全國刑案資料查註紀錄表各1份在卷可參。核本案被告
    所為與前開案件之事實，係一個交付帳戶供他人使用行為，
    而造成數被害人遭詐騙之結果，兩案屬一行為觸犯數罪名之想像
    競合犯關係，為法律上一罪之同一案件，爰請依法併予審理。
　  此　  致
臺灣苗栗地方法院
中　　華　　民　　國　 111　　年　　2　　月　　 17　　日
　　　　　　　　　　　    　　檢　察　官  翁嘉隆
　　　　　　　　　　　　　　　　　　　　　林宏昌